【裁判字號】    99,台上,5864
【裁判日期】    990924
【裁判案由】    妨害性自主
【裁判全文】
最高法院刑事判決            九十九年度台上字第五八六四號
上  訴  人  甲○○
上列上訴人因妨害性自主案件，不服台灣高等法院中華民國九十
七年十月九日第二審更審判決（九十六年度上更(一)字第九四八號
，起訴案號：台灣桃園地方法院檢察署九十四年度偵字第一０四
四九號、第一五八八八號），提起上訴，本院判決如下：
    主  文
上訴駁回。
    理  由
按刑事訴訟法第三百七十七條規定：上訴於第三審法院，非以判
決違背法令為理由不得為之；是提起第三審上訴，應以原判決違
背法令為理由，係屬法定要件；如果上訴理由書狀並未依據卷內
訴訟資料具體指摘原判決不適用何種法則或如何適用不當，或所
指摘原判決違法情事顯與法律規定得為第三審上訴理由之違法情
形不相適合時，均應認其上訴為違背法律上之程式，予以駁回。
本件原判決撤銷第一審之科刑判決，改判論處上訴人甲○○對於
女子利用其酒醉之情形，不能抗拒而為性交罪刑（處有期徒刑參
年肆月，並應於刑之執行前令入相當處所施以治療，其期間至治
癒為止，但最長不得逾參年），已詳敘其調查證據之結果及證據
取捨並認定事實之理由；所為論斷，均有卷存證據資料可資覆按
。從形式上觀察，原判決並無違背法令之情形。上訴人之上訴意
旨略以：(一)本件Ａ女（姓名、年籍、住所均詳卷，案發時為未滿
十八歲）並無於民國九十四年六月十四日偵查中到庭作證，自無
該次之偵查筆錄（下稱第一次偵查筆錄），Ａ女係於同年九月十
四日偵查中到庭作證，但檢察官並未依法命其具結，該次偵查筆
錄（下稱第二次偵查筆錄）應無證據能力，原判決於理由內竟以
Ａ女之第一次偵查筆錄係未經具結所為之證述，為無證據能力，
其第二次偵查筆錄為有證據能力，並採為判決之證據，與卷內資
料不符，自有違誤。(二)司法院釋字第六三一號解釋已闡明通訊監
察所踐行之程序應合理、正當，須明確指示得為通訊監察之對象
，不能同時侵害無辜第三人之秘密通訊自由，若有違反，其監聽
取得之證據不得作為不利之證據。本件通訊監察書之「監察對象
」係「黃○○等」，「涉嫌觸犯之法條」為「槍砲彈藥刀械管制
條例第十一條第四項之罪」，應係對他案所為之監聽，在上開解
釋生效之後，原判決竟仍認本件通訊監察譯文為有證據能力，顯
屬違法。(三)證人徐○○於偵查及第一審審理中就其接回Ａ女時，
Ａ女當時之意識情形，或稱不清楚，或謂已酒醉，前後證述不一
；而證述之證明力有待商榷。另Ａ女於偵查中證稱當天伊雖喝醉
，但還有意識，感覺有一人對伊性侵，可確認那人短髮、微胖，
沒有射精；於第一審審理中證稱伊在沙發上休息，有一男生過來
，上下其手，有將手放入伊性器官內，被伊推掉；於原法院前審
審理中證稱上訴人於喝酒時提到隔壁就有汽車旅館，伊沒有完全
酒醉，上訴人沒有放錢，伊口袋裡沒錢各等語；依上開Ａ女之供
述，Ａ女並無因酒醉而達於不能抗拒之程度，而係不願抗拒。又
上訴人於喝酒時有問Ａ女及在場另外二位小姐，要出場陪客人性
交易者就留下來，Ａ女答覆要留下來繼續陪酒作樂，後來上訴人
對Ａ女說不用到隔壁汽車旅館，Ａ女點頭，二人就在沙發上進行
性交易，且證人蔡○○亦證稱於喝酒時，有提及女生喝醉了，就
到隔壁之汽車旅館休息就好，女生亦未說什麼等語，可見上訴人
係與Ａ女為性交易，Ａ女係因未取得對價而提出告訴，原審未詳
為查明，自嫌率斷等語。
惟查：原判決依憑上訴人之部分供述，Ａ女於偵查（除第一次偵
查筆錄外）、第一審及原法院前審審理中之證述，證人何○○於
第一審及原法院前審審理中及陳○○於第一審審理中之證述，第
一審就案發現場監視錄影帶為勘驗之勘驗筆錄、內政部警政署刑
事警察局就Ａ女陰道棉棒及內褲護墊精子細胞層ＤＮＡ為檢驗之
鑑驗書等證據資料，於理由欄詳敘認定上訴人有原判決事實欄所
載之乘機對女子為性交犯行之理由。對於上訴人否認上開犯罪所
辯：有先問Ａ女是否同意為性交易，Ａ女沒有說不同意，伊還曾
對Ａ女說「就在這裡做，不用去汽車旅館」，Ａ女也回應「嗯」
，
本件係性交易，且其事後有付款予Ａ女云云，認與事實不符而非
可採，予以指駁；經核俱與卷內資料相符，其採證認事並無違法
。復按：（一）依卷內資料，本件確有Ａ女之第一次偵查筆錄，
但檢察官並未依法令Ａ女為具結（偵字第一０四四九號卷第四十
六頁至第四十八頁），而Ａ女之第二次偵查筆錄，已依法為具結
（偵字第一五八八八號卷第七十八頁至第八十二頁），原判決乃
於理由欄說明Ａ女之第一次偵查筆錄無證據能力，第二次偵查筆
錄為有證據能力（原判決正本第三頁至第四頁）；核無上訴意旨
(一)所指之違誤。（二）原判決於理由欄已詳為說明本件係檢察官
依修正前之通訊保障及監察法第五條核發之通訊監察書，其「監
察對象」欄係記載：「黃○○等」，「案由及涉嫌觸犯之法條」
欄內係記載：「槍砲彈藥刀械管制條例第十一條第四項之罪」，
監聽電話附表記載六支行動電話號碼（包括上訴人使用之00
00000000號行動電話）；因對上訴人上開電話監聽而取
得上訴人於本件案發當天上午及下午與何○○就本件對Ａ女為性
交之對話，上開監聽結果為合法取得，本件通訊監聽譯文自有證
據能力之理由（原判決正本第四頁至第六頁）。本件係於通訊保
障及監察法修法前合法之監聽，原判決認其取得之證據有證據能
力，經核於法並無不合。（三）原判決於理由欄已說明Ａ女於偵
查或第一審審理中證稱：「感覺性侵害伊之人短頭髮、微胖」、
「沒有射精」、「有人對伊上下其手」、或「口袋裡沒有錢」云
云，但此不足據以認定Ａ女當時並無酒醉之理由；又於理由欄依
何○○、蔡○○之證述說明上訴人辯稱於喝酒時有向在場小姐提
及酒醉可至隔壁賓館為性交易云云，與事實不符，認非可採之理
由（原判決正本第八頁、第九頁至第十頁），另原判決並未以徐
○○之證言作為認定Ａ女於案發當時已酒醉之證據，徐○○此部
分證言之證明力如何，自與原判決此部分之認定無關。上訴意旨
(一)(二)(三)係就原審採證認事職權之適法行使及原判決已明白論斷之
事項，重為事實上之爭執，俱非適法之第三審上訴理由。至其他
上訴意旨所指各節，並未依據卷內訴訟資料，具體指摘原判決有
何違背法令之情形，核與法律規定得為第三審上訴理由之違法情
形不相適合。應認上訴人之上訴為違背法律上之程式，予以駁回
。
據上論結，應依刑事訴訟法第三百九十五條前段，判決如主文。
中    華    民    國  九十九  年    九    月  二十四  日
                      最高法院刑事第七庭
                          審判長法官  林  永  茂
                                法官  蘇  振  堂
                                法官  林  立  華
                                法官  蔡  國  在
                                法官  陳  春  秋
本件正本證明與原本無異
                                      書  記  官
中    華    民    國  九十九  年    九    月  二十八  日
                                                     ｖ

司法院資訊處製作；財團法人民間司法改革基金會備份。
